【裁判字號】    98,交聲,2425
【裁判日期】    980915
【裁判案由】    聲明異議
【裁判全文】
臺灣高雄地方法院交通事件裁定        98年度交聲字第2425號
原處分機關  交通部公路總局臺北區監理所板橋監理站
異  議  人  甲○○
上列異議人即受處分人因違反道路交通管理處罰條例案件，對於
交通部公路總局臺北區監理所板橋監理站民國98年8 月20日所為
之處分（原處分案號：板監裁字裁41-C00000000號），聲明異議
，本院裁定如下：
    主  文
原處分關於罰鍰新臺幣肆萬伍仟元部分撤銷。
    理  由
一、原處分意旨略以：異議人即受處分人甲○○，於民國97年11
    月20日18時30分許飲用酒類後，騎乘車牌號碼WDH-662 號輕
    型機車，於同日20時17分許行經臺北縣板橋市○○路○ 段22
    7 號前，為警攔檢查獲，經測試其呼氣酒精濃度為每公升0.
    63毫克，經警以異議人違反道路交通管理處罰條例第35條第
    1 項第1 款之規定依法舉發，嗣經原處分機關以原處分裁處
    罰鍰新臺幣（下同）4 萬5000元，吊扣駕駛執照12個月，施
    以道安講習等語。
二、異議意旨略以：異議人上開違規行為，業經臺灣板橋地方法
    院檢察署檢察官予以緩起訴處分確定，應依緩起訴處分命令
    向指定之公益團體、地方自治團體或社區提供50小時之義務
    勞務，原處分機關仍裁處罰鍰4 萬5000元，違反一事不二罰
    原則，爰依法聲明異議，請求撤銷罰鍰之處分等語（聲明異
    議範圍不包含吊扣駕駛執照及道安講習部分）。
三、按汽車駕駛人，駕駛汽車經測試檢定酒精濃度超過規定標準
    者，處15,000元以上60,000元以下罰鍰，並當場移置保管該
    汽車及吊扣其駕駛執照1 年；因而肇事致人受傷者，並吊扣
    其駕駛執照2 年；致人重傷或死亡者，吊銷其駕駛執照，並
    不得再考領，道路交通管理處罰條例第35條第1 項第1 款定
    有明文。次按，一行為同時觸犯刑事法律及違反行政法上義
    務規定者，依刑事法律處罰之，但其行為應處以其他種類行
    政罰或得沒入之物而未經法院宣告沒收者，亦得裁處之；前
    項行為如經不起訴處分或為無罪、免訴、不受理、不付審理
    之裁判確定者，得依違反行政法上之義務規定裁處之；違反
    行政法上義務而受罰鍰、沒入或其他種類行政罰之處罰時，
    適用本法，但其他法律有特別規定者，從其規定，行政罰法
    第26條、第1 條分別定有明文。而上開道路交通管理處罰條
    例第35條第1 項第1 款規定，係對行為人違反行政法上義務
    規定之裁處，且該條例關於一行為同時觸犯刑事法律及違反
    行政法上義務規定者，並無特別規定，故若汽車駕駛人酒後
    駕車之行為，經測試檢定酒精濃度超過規定標準，而同時涉
    有刑法第185 條之3 公共危險罪嫌時，道路交通管理處罰機
    關除有行政罰法第26條第1 項但書得處以其他種類行政罰者
    之情形，方得裁處其他種類行政罰外，關於罰鍰部分，即應
    依上開行政罰法第26條及道路交通管理處罰條例第10條規定
    移送該管地方法院檢察署處理，不得逕依道路交通管理處罰
    條例第35條第1 項第1 款規定，裁處行為人罰鍰之行政罰。
四、又緩起訴期間內，有下列情形之一者，檢察官得依職權或依
    告訴人之聲請撤銷原處分，繼續偵查或起訴：（1） 於期間
    內故意更犯有期徒刑以上刑之罪，經檢察官提起公訴者。（
    2） 緩起訴前，因故意犯他罪，而在緩起訴期間內受有期徒
    刑以上刑之宣告者。（3） 違背第253 條之2 第1 項各款之
    應遵守或履行事項者；刑事訴訟法第253 條之3 第1 項定有
    明文。經檢察官為「緩起訴」處分者，於「緩起訴」之猶豫
    期間內，其最後是否會被檢察官提起公訴，猶懸而未定，亦
    即「緩起訴」處分於猶豫期間內尚未具有實質之確定力，檢
    察官於緩起訴期間內，可對被告為繼續觀察，如被告顯無反
    省警惕之情或根本欠缺反省警惕之能力，檢察官仍得依職權
    或依告訴人之聲請，將被告「緩起訴」處分撤銷。再者，行
    政罰法第26條明訂一事不二罰原則，且應受行政罰之行為如
    經不起訴處分或為無罪、免訴、不受理、不付審理之裁判「
    確定」者，始得依違反行政法上義務規定裁處之，並未包括
    「緩起訴」處分在內，雖「緩起訴」處分之最終使被告免於
    刑事訴追之效果與「不起訴」處分之效果相同，因而行政罰
    法第26條第2 項是否包括緩起訴處分情形，固非無疑。惟依
    行政罰法第26條第2 項之立法意旨，亦必須待緩起訴處分實
    質確定時，被告才最終地確定免於受刑事訴追，原處分機關
    始得為行政裁罰，亦即在緩起訴期間內即猶豫期間期滿前，
    該緩起訴處分仍有被撤銷之可能，此時原處分機關若依法為
    行政裁決，將使受處分人有同時遭受行政處罰及刑事訴追之
    危險，顯與行政罰法第26條規定之立法意旨相違背。
五、查異議人於97年11月20日18時30分許飲用酒類後，騎乘車牌
    號碼WDH-662 號輕型機車，於同日20時17分許行經臺北縣板
    橋市○○路○ 段227 號前，為警攔檢查獲，經測試其呼氣酒
    精濃度為每公升0.63毫克，並經臺灣板橋地方法院檢察署檢
    察官偵查而為緩起訴處分，命異議人向指定之公益團體、地
    方自治團體或社區提供50小時之義務勞務，緩起訴期間為1
    年（98年1 月16日至99年1 月15日）等情，有臺北縣政府警
    察局北縣警交字第C00000000 號舉發違反道路交通管理事件
    通知單、酒精濃度檢驗報告、臺灣板橋地方法院檢察署97年
    度偵字第33801 號緩起訴處分書、異議人之臺灣高等法院被
    告前案紀錄表在卷足憑，並為異議人所不爭。異議人以一酒
    後駕車之行為，同時觸犯刑法第185 條之3 之刑事法律及違
    反行政法上義務，雖經檢察官為緩起訴處分，惟至今既仍在
    緩起訴期間內，依前開說明，原處分機關除依行政罰法第26
    條第1 項但書情形得處以其他種類行政罰外，應依道路交通
    管理處罰條例第10條規定，將異議人移送該管地方法院檢察
    署處理，而不得逕予裁處罰鍰之處罰。
六、綜上，異議人就原處分罰鍰4 萬5000元部分，聲明異議為有
    理由，原處分關於此部分應予撤銷，由原處分機關另循其他
    法定程序處理，方屬適法。至原處分機關裁處異議人吊扣駕
    駛執照12個月及施以道安講習部分，係屬其他種類之行政裁
    罰，於法並無不合，且異議人並未就此提出異議，自不在本
    件審理及撤銷之範圍內，附此敘明。
七、據上論斷，應依道路交通管理處罰條例第87條第2 項，道路
    交通案件處理辦法第20條前段，裁定如主文。
中    華    民    國    98    年    9     月    15    日
                  交通法庭  法  官  楊國煜
如不服本裁定應於送達後5日內向本院提出抗告狀。
以上正本證明與原本無異。
中    華    民    國    98    年    9     月    15    日
                            書記官  王芷鈴


司法院資訊處製作；財團法人民間司法改革基金會備份。
